最高法院刑事判決　　　　　　九十四年度台上字第六０六０號
　　上　訴　人　乙○○
　　選任辯護人　林慶雲律師
　　　　　　　　楊靖儀律師
　　　　　　　　許瑜容律師
　　上　訴　人　甲○○原名劉.
上列上訴人等因偽證案件，不服台灣高等法院高雄分院中華民國
九十一年十二月十一日第二審判決（九十一年度上訴字第一六七
五號，起訴案號：台灣高雄地方法院檢察署九十年度偵字第一四
三五九號），提起上訴，本院判決如下：
    主  文
原判決撤銷，發回台灣高等法院高雄分院。
    理  由
本件原判決認定上訴人乙○○、甲○○二人均明知告發人王健次
於民國八十八年五月間，提供高雄市○○區○○段第一五一地號
（應有部分二分之一）、高雄縣鳳山市○○段一甲小段第一四三
二、一四三二之三一、一四三二之三四地號、高雄縣鳳山市○○
段第一二二九之二０、一二三一等地號土地六筆（下稱系爭土地
），辦理移轉登記於林文福名下，係做為王健次欲向林文福借款
新台幣（下同）二千萬元之擔保，而非對前所借貸之一千六百萬
元增加擔保，惟林文福嗣後拒不借款，並稱系爭土地係供前一千
六百萬元之增加擔保，王健次遂提出告訴，並經台灣高雄地方法
院檢察署檢察官提起公訴。詎上訴人甲○○於八十八年十一月八
日下午三時三分許，在該署檢察官就林文福所涉前開詐欺等罪偵
訊時，以證人身分到庭應訊，並於供前具結，結證稱系爭土地係
王健次說要增加擔保給林文福等情，嗣該案經上訴繫屬於台灣高
等法院高雄分院，上訴人乙○○及甲○○於九十年三月二十三日
上午十時五十分許，在該案件調查期日，再以證人身分到庭應訊
，經法官告以具結之義務及偽證之處罰後，並於供前具結，乙○
○竟基於偽證之犯意，甲○○則承續前開偽證之犯罪決意，就王
健次將系爭土地移轉登記予林文福，究係為增加前借一千六百萬
元之擔保或另借貸二千萬元之擔保，於案情有重要關係之事項，
供稱系爭土地係因王健次向林文福借一千六百萬元，沒有辦法付
利息，所以過戶增加擔保等語，而為虛偽之陳述等情，因而維持
第一審論處上訴人乙○○、甲○○偽證罪刑之判決，駁回上訴人
等在第二審之上訴，固非無見。
惟查偽證罪之成立，以虛偽陳述之證人已於供前或供後具結為其
成立要件之一，刑法第一百六十八條規定甚明。所謂具結，係指
依法有具結義務之人，履行其具結義務而言，若在法律上不得令
其具結之人，而誤命其具結者，即不生具結效力。又九十二年二
月六日修正前刑事訴訟法第一百八十六條第三款規定，與本案有
共犯或有藏匿犯人及湮滅證據、偽證、贓物各罪之關係或嫌疑者
，不得令其具結。又法條既規定與本案共犯關係或共犯嫌疑為已
足，自不以同一案件中經列為共同被告為必要。查本件告發人王
健次於八十八年九月間對林文福提出告訴，指訴林文福向伊詐得
系爭土地，嗣在該案偵查中，再追加告訴乙○○、甲○○與李青
松三人，指稱林文福勾串乙○○等三人，認乙○○等三人亦涉有
共同詐欺罪嫌，此有告訴狀、刑事補呈告訴理由狀、台灣高雄地
方法院檢察署檢察官八十八年度偵字第三０五五六號不起訴處分
書、台灣高等法院高雄分院檢察署九十年度議字第五七一號處分
書在卷可憑。雖上訴人等前開案件終經不起訴處分確定，但在該
案件偵查（含再議）期間，既經王健次指稱與林文福間有共同詐
欺罪嫌，則上訴人等即有被提起公訴（或發回續行偵查）之虞，
是否已符合「與本案有共犯關係或嫌疑」之規定？若依法已不得
令其具結，原審法院前案審理期間再令上訴人等具結，是否生具
結之效力，而得認上訴人等負有偽證之責？此與上訴人等所為證
言是否構成偽證罪至有關連，原判決未予詳查，遽以王健次係對
李青松、乙○○、甲○○提出詐欺之告訴，顯非對林文福提出告
訴，自難認上訴人等與林文福於該案具有共犯關係為由，認不足
憑為上訴人等有利之認定，除適用法則未當外，兼有應於審判期
日調查之證據未予調查之違誤。上訴意旨指摘原判決不當，非無
理由，應認原判決有發回更審之原因。
據上論結，應依刑事訴訟法第三百九十七條、第四百零一條，判
決如主文。
中　　華　　民　　國　九十四　年   十一 　月    三　　日
                      最高法院刑事第八庭
                          審判長法官  呂　潮　澤
                                法官  吳　昆　仁
                                法官  孫　增　同
                                法官  趙　文　淵
                                法官  吳　　　燦
      本件正本證明與原本無異
                                      書  記  官
中　　華　　民　　國　九十四　年　 十一 　月　　九　　日
                                                    Ｍ
